最高法院刑事裁定　　　　　　　　　　110年度台抗字第970號
再 抗告 人　梁明宗
 
 
選任辯護人　陳鳳暘律師
上列再抗告人因違反商標法聲請單獨宣告沒收案件，不服智慧財
產及商業法院（改制前為智慧財產法院）中華民國110年3月30日
駁回抗告部分之裁定（109年度刑智抗字第8號），提起再抗告，
本院裁定如下：
    主  文
再抗告駁回。
    理  由
一、本件原裁定抗告駁回部分以：第一審裁定認再抗告人梁明宗
    以其為實際負責人之靜和堂有限公司名義，於民國106年8月
    31日自馬來西亞進口如原裁定附表（下稱附表）編號2、3所
    示之扣案普洱茶餅，其包裝標示有告訴人大陸地區中國茶葉
    有限公司（於109 年10月16日向我國經濟部智慧財產局聲請
    變更名稱為大陸商中國茶葉股份有限公司，下稱中茶公司）
    於105 年5月16日在我國註冊公告取得商標權之如附表編號2
    、3 所示商標圖案，該等普洱茶餅確係侵害告訴人商標權之
    物品，經檢察官聲請，依刑法第40 條第2項及商標法第98條
    之規定單獨宣告沒收部分，並無不合，而予維持，駁回再抗
    告人此部分於原審之抗告。
二、再抗告意旨略以：
  ㈠告訴人係中華人民共和國國家計劃經濟下之茶葉出口商，並
    非茶葉真正製造商；約自1996年起至2003年間，為中茶公司
    集團的混亂期，昆明茶廠停產，而把中茶品牌授權給大小不
    一的下游茶廠，出口茶葉須掛名「中茶」，方可出口。附表
    編號2 、3 所示之扣押物，係在告訴人商標註冊前，已自中
    國製造出口而流通於馬來西亞之真品（1998年至2004年間）
    ，並非仿品。而善意先使用者得以原先規模使用商標並銷售
    ，其購自外國之先前善意使用者所銷售流通於市面之真品，
    並未侵犯告訴人之商標權，依法不應沒收。
  ㈡本件茶葉係過去長久流通於市場之真品，從告訴人遲未向馬
    來西亞銷售廠商提告，以證明所銷售者為仿品即可證明。況
    商品真偽之判斷，應委由客觀具公信力之專業鑑定機關鑑定
    ，原裁定竟僅憑性質上屬告訴人公司內部文件，有利害關係
    之告訴人自己製作的鑑定報告，未依實際證據，即認定本件
    扣押物為仿冒品，採證認事違法。
  ㈢若依科學方法鑑定證明扣案茶葉係於1998年至2004年間製造
    ，即可證明本件茶葉自中國出口時，係經告訴人授權製造之
    商品，為告訴人取得商標權之前流通於世界之真品，不能因
    告訴人事後說是仿品，即認定非真品。為此請將扣案物品各
    取1 份送法務部調查局以碳-12或碳-14科學鑑定其年份，即
    可知扣案茶葉製造流通日期，早於告訴人取得商標之日期，
    而為真品。
  ㈣告訴人所註冊之商標「中茶」僅予人中國茶葉之意，為產品
    來源之說明，而不具識別性，依商標法之規定，係不得註冊
    ，應撤銷其商標註冊。其對告訴人註冊之「中茶」商標使用
    於第30類茶葉類別商品，申請評定，雖被主管機關評定為不
    成立，惟其不服，已依法提起訴願，該評定不成立之處分尚
    未確定。若最終係評定撤銷告訴人之商標，扣案物自非侵害
    他人商標權之物。
三、惟查：
  ㈠原裁定維持第一審諭知如附表編號2、3所示普洱茶餅沒收，
    駁回再抗告人此部分在第二審之抗告。已詳敘其認定理由及
    所憑依據。並對如何認定下列各項，依據卷內資料詳予說明
    及指駁：
  ⒈附表編號2 、3 所示普洱茶餅並非告訴人製造銷售或授權製
    造銷售之真品，而係仿冒品。
  ⒉有特定商標標示之商品，是否為真品，係以該商品是否為有
    商標權之人所製造銷售或經其授權製造銷售者為判斷標準，
    單憑商品之製造年份，無從認定是否為真品。故再抗告人聲
    請以碳-12 或碳-14 等科學鑑定方法，鑑定上開普洱茶餅之
    製造年份，無調查之必要。
  ⒊再抗告人迄今無法提出扣案普洱茶餅係經商標權人或得其授
    權人所製造之合法證明文件，且係於告訴人在我國取得本件
    商標權之後，始自國外進口，所辯扣案普洱茶餅係告訴人取
    得商標權之前已合法流通於外之真品，並不足採；再抗告人
    無主張善意先使用之餘地。
  ⒋附表編號2 、3 之商標，目前仍有效存在，並未經撤銷。再
    抗告人以該商標不具識別性或有使公眾誤認、誤信其商品、
    服務或產地之虞等理由，申請評定，業經主管機關就該編號
    2 部分，為「評定不成立」及「評定不受理」之處分；且在
    93年間，該編號2 之商標雖尚未註冊，但在我國消費者心中
    ，已具有相當識別性，可作為辨識商品來源之標識；再抗告
    人稱該編號2 之商標有無效事由，並不足採。編號3 部分縱
    尚未經主管機關作成處分，扣案物品單依侵害附表編號2 之
    商標，即可單獨宣告沒收。
  ㈡商標法第36條第1 項第3 款所定之善意先使用得不受他人商
    標權效力所拘束者，係以在他人商標註冊申請日前，善意使
    用相同或近似之商標於同一或類似之商品或服務者，為其要
    件。若不能證明係「善意先使用」，自不能主張不受他人商
    標權效力之拘束。又商品是否為真品，以該商品是否產自所
    標示之生產者，或該生產者所授權製造。故商品之製造流通
    日期早於商標權人取得商標之日期者，並不表示該商品皆為
    其商標所表示之真品。
  ㈢再抗告人迄未提出任何事證，以證明或釋明凡於1998年至20
    04年間所製造、標示為「中茶」之普洱茶餅，皆係經告訴人
    授權製造之真品，或扣案普洱茶餅係在告訴人取得商標權之
    前，即在馬來西亞為再抗告人之出賣人善意使用如附表編號
    2 、3 所示之相同商標於同一商品上。則原裁定以再抗告人
    於106 年為本件普洱茶餅之輸入時，無主張善意先使用之餘
    地，駁回再抗告人之抗告，核無違法或不當之處。
四、再抗告意旨置原裁定之論敘於不顧，仍憑己見，就原審採證
    認事及已說明事項，再事爭執，或聲請本院將扣案物品各取
    1 份，送請法務部調查局以碳-12或碳-14科學鑑定其年份，
    均無理由，應予駁回。
據上論結，應依刑事訴訟法第412條，裁定如主文。
中    華    民    國   110    年    10    月    20    日
                  刑事第八庭審判長法  官  李  英  勇  
                                  法  官  洪  兆  隆  
                                  法  官  楊  智  勝  
                                  法  官  吳  冠  霆  
                                  法  官  黃  瑞  華  
本件正本證明與原本無異
                                  書記官
中    華    民    國   110    年    10    月    21    日